【裁判字號】    99,上易,581
【裁判日期】    991001
【裁判案由】    竊盜
【裁判全文】
臺灣高等法院臺南分院刑事判決         99年度上易字第581號
上  訴  人
即  被  告  乙○○
上列上訴人因竊盜案件，不服臺灣臺南地方法院99年度易字第98
7號中華民國99年7月30日第一審判決（追加起訴案號：臺灣臺南
地方法院檢察署99年度偵字第7849號），提起上訴，本院判決如
下：
    主  文
上訴駁回。
    理  由
一、按刑事訴訟法第三百五十條、第三百六十一條、第三百六十
    二條、第三百六十七條規定，不服地方法院之第一審判決而
    上訴者，須提出上訴書狀，並應敘述具體理由，此為上訴必
    備之程式；如所提之書狀未敘述上訴理由，或僅曾以言詞陳
    述上訴理由者，均應於上訴期間屆滿後二十日內補提理由書
    於第一審法院。第一審法院經形式審查，認逾期未補提上訴
    理由者，應定期間先命補正；逾期未補正者，為上訴不合法
    律上之程式，應以裁定駁回。倘已提出上訴理由，但所提非
    屬具體理由者，則由第二審法院以上訴不合法律上之程式，
    判決駁回。而所謂具體理由，必係依據卷內既有訴訟資料或
    提出新事證，指摘或表明第一審判決有何採證認事、用法或
    量刑等足以影響判決本旨之不當或違法，而構成應予撤銷之
    具體事由，始克當之（例如：依憑證據法則具體指出所採證
    據何以不具證據能力，或依憑卷證資料，明確指出所為證據
    證明力之判斷如何違背經驗、論理法則）。倘僅泛言原判決
    認定事實錯誤、違背法令、採證違法、判決不公、量刑失之
    過重或輕縱，而未依上揭意旨指出具體事由，皆難謂係具體
    理由，而應認其上訴為不合法律上之程式，俾與第二審上訴
    制度旨在請求第二審法院撤銷、變更第一審不當或違法之判
    決，以實現個案救濟之立法目的相契合，並節制濫行上訴（
    最高法院九十七年度台上字第八九二號判決、九十七年度台
    上字第三二六七號判決意旨及法院辦理刑事訴訟案件應行注
    意事項第一六二點參照）。
二、本件上訴意旨略以：
  (一)被告乙○○當時並無破壞被害人住宅大門鐵門門鎖，僅係以
    螺絲起子開啟鐵門門鎖而侵入住宅，是原判決逕認被告有毀
    壞門扇部分，容有誤解之處。
  (二)被告之弟鄭義德、鄭義勇、鄭義軍及母江秀美等四人均分別
    罹患輕重不一之精神方面疾病，故一切家計生活均完全仰賴
    被告所支撐及照顧，是被告於上開重大之經濟壓力下觸犯本
    件犯行，自有非常不得已之情事所迫，依上情事應有堪憐之
    處，且被告亦已深悔不已。
  (三)又被告於偵審時就本件竊盜未遂犯行均坦承不諱，且亦屬未
    遂階段，犯罪所生危害有限，及其犯罪動機、目的及手段非
    至為惡劣等一切情狀，請再予斟酌關於刑法第五十七條科刑
    之一切情狀，於適法範圍內行使裁量權，予以被告自新機會
    ，及能妥適照顧家人，而免家人衍生其他社會問題。惟原審
    未就此部分予以審酌而為科刑之依據，自容有未洽。
  (四)基上，請准另為適當之判決，以啟自新等語。
三、原判決略以：
  (一)被告乙○○曾於民國（下同）九十七年間因竊盜案件，經本
    院判決判處有期徒刑六月，於九十八年五月十八日執行完畢
    。其仍意圖為自己不法之所有，基於竊盜之犯意，於九十九
    年五月八日十九時許之夜間，持客觀上足以對生命、身體構
    成威脅之兇器即螺絲起子大、中、小各一支及鈑手一支等物
    ，前往臺南縣仁德鄉○○村○○路五二八號，先持上開螺絲
    起子破壞甲○○所有該住宅一樓大門鐵門門鎖（毀損器物部
    分未據告訴）而侵入其內，並前至六樓房間，著手於翻箱倒
    櫃搜尋物色財物後，於同日二十時許，適甲○○返回該住處
    ，被告遂從樓梯急奔而至一樓大門欲奪門而出，而未得逞。
    嗣經甲○○在後追趕，並報警處理，始於同日二十時二十分
    許在臺南縣（原判決誤繕為臺南市）仁德鄉○○○街三九號
    前，為警查獲，並扣得被告所有供其本件竊盜所用之黑色背
    包一個、螺絲起子大、中、小各一支及鈑手一支等情，已據
    被告迭於警詢、偵查中及原審審理時坦承不諱，核與證人甲
    ○○、邱鴻憲於警詢及偵查中證述情節相符，且有現場圖一
    份、現場照片八張、扣押物品目錄表一份、扣押物品照片一
    張在卷足憑，及被告所有供其本件竊盜所用之黑色背包一個
    、螺絲起子大、中、小各一支及鈑手一支等物扣案可證，遂
    認本案事證明確，被告犯行，應堪認定。
  (二)原審以被告所為，係犯刑法第三百二十一條第一項第一、二
    、三款、第二項之攜帶兇器、毀越門扇、於夜間侵入住宅竊
    盜未遂罪。被告已著手於犯罪行為之實行而不遂，為未遂犯
    ，應依刑法第二十五條第二項規定減輕其刑。又被告前因竊
    盜案件，經本院判處有期徒刑六月確定，於九十八年五月十
    八日執行完畢，有臺灣高等法院被告前案紀錄表附卷可稽，
    其於受徒刑之執行完畢後，五年以內故意再犯有期徒刑以上
    之罪，應依刑法第四十七條第一項規定，論以累犯，並依法
    先加後減之。爰審酌被告前有多次竊盜前科，素行非佳，意
    圖不勞而獲，竊取他人財物，雖因被害人甲○○返回而無所
    獲，故被害人所受損失並非鉅大，且被告已坦承犯行，尚知
    悔悟，然其攜帶兇器侵入他人住宅行竊，所為破壞他人居住
    之安寧，有相當之危險性，暨其學識、經歷等一切情狀，乃
    就被告所犯加重竊盜未遂犯行，量處有期徒刑七月。
四、經查：
  (一)被告雖以前詞指摘原判決認定事實有誤、量刑不當云云；惟
    觀原審以被告於準備程序中就被訴事實為有罪之陳述，經原
    審裁定以簡式審判程序審理，而被告於警詢、偵查中及原審
    審理時既已供承：伊係以螺絲起子撬開大門進入被害人住所
    ，被害人之住所大門是伊弄壞的等情（見九十九年五月八日
    警詢筆錄、同年月九日偵訊筆錄及同年七月二十八日原審審
    判筆錄），且與證人甲○○證述：伊從外面回家時，發現住
    處一樓大門遭人破壞，門鎖金屬鐵片有歪斜、變形，大門無
    法緊閉關上等語（見九十九年五月八日警詢筆錄及同年月二
    十七日偵訊筆錄）相符，足認原審認定被告攜帶兇器、毀越
    門扇、於夜間侵入住宅竊盜未遂，並無違誤。被告空言指摘
    原判決認定被告有毀壞門扇部分有誤云云，既未依據卷內既
    有訴訟資料或提出新事證表明原審判決有何採證認事之不當
    或違法，自不能認係具體理由。
  (二)又按量刑之輕重，係屬事實審法院得依職權自由裁量之事項
    ，苟以被告之責任為基礎，並已斟酌刑法第五十七條各款所
    列情狀而為刑之量定，復未逾越法定刑度，不容任意指為違
    法（最高法院九十六年台上字第七０一八號判決意旨參照）
    。原判決業於事實及理由欄中敘明被告坦承犯行，並說明其
    調查、取捨證據之結果，憑以認定被告犯罪事實之心證理由
    ，及本案被告為未遂犯，應依刑法第二十五條第二項規定減
    輕其刑，又為累犯，應依刑法第四十七條第一項規定加重其
    刑之依據，並依法先加後減之，因而就被告所犯加重竊盜未
    遂罪，論處有期徒刑七月。則原判決顯已詳載其量刑之依據
    ，並在適法範圍內，審酌刑法第五十七條各款所列情狀，為
    科刑之裁量。從形式上觀察，原判決並無認定事實錯誤、量
    刑瑕疵或違背法令之情形。
  (三)被告雖又辯稱：其弟鄭義德、鄭義勇、鄭義軍及母江秀美等
    四人均分別罹患輕重不一之精神方面疾病，故一切家計生活
    均完全仰賴被告所支撐及照顧，是被告於上開重大之經濟壓
    力下觸犯本件犯行，自有非常不得已之情事所迫，依上情事
    應有堪憐之處，且被告亦已深悔不已等語，惟審究被告前揭
    所辯，僅屬「法定刑內從輕科刑之理由」，而非屬「犯罪之
    情狀，在客觀上足以引起一般同情，認為即予宣告法定低度
    刑期，仍嫌過重」之情形，且觀刑法第三百二十一條犯加重
    竊盜罪之法定刑為「六月以上、五年以下有期徒刑」，原判
    決斟酌上開量刑情狀，在法定刑範圍內量處上開之刑，亦稱
    妥適，並無量刑過重而違反比例原則之情事。
五、從而，原審就被告所犯加重竊盜未遂罪，量處上開之刑，已
    詳述其所憑證據、認定理由及量刑依據，原審就採證認事、
    適用法律及刑罰裁量職權之行使，並無違誤，亦未逾越法律
    所規定之範圍或濫用權限之情形。是則，本件被告上訴意旨
    指摘原判決認事有誤、量刑不當，不能認為已經依據卷內既
    有訴訟資料或提出新事證，指摘或表明第一審判決有何採證
    認事、用法或量刑等足以影響判決本旨之不當或違法，自難
    謂係具體理由。揆諸首揭說明，本件上訴既無具體理由，顯
    然違背法律上之程式，自應以判決駁回，並不經言詞辯論為
    之。
六、據上論斷，應依刑事訴訟法第三百六十七條前段、第三百七
    十二條，判決如主文。
中    華    民    國    99    年    10    月    1     日
                  刑事第三庭    審判長法  官  陳義仲
                                      法  官  楊清安
                                      法  官  張季芬
以上正本證明與原本無異。
不得上訴。
                                      書記官  蔡財
中    華    民    國    99    年    10    月    1     日

司法院資訊處製作；財團法人民間司法改革基金會備份。
